【裁判字號】    91,簡上,164
【裁判日期】    920423
【裁判案由】    誣告
【裁判全文】
臺灣臺北地方法院刑事判決                        九十一年度簡上字第一六四號
    公  訴  人  臺灣臺北地方法院檢察署檢察官
    上  訴  人  甲  ○
右上訴人因誣告案件，不服本院九十一年度東簡字第一一八○號中華民國九十一年五
月十四日第一審判決（聲請案號：九十年度偵字第一二一五五號），提起上訴，本院
管轄之第二審合議庭判決如左：
    主  文
上訴駁回。
    事實及理由
一、本案經本院審理結果，認第一審簡易判決認事用法及量刑均無不當，應予維持，
    並引用第一審判決書記載之事實、證據及理由（如附件）。
二、上訴人即被告甲○以：伊於民國八十七年間跟大達國際股份有限公司（下簡稱大
    達公司）簽訂合作協議書，但並沒有在大達公司工作擔任過大達公司之負責人，
    是大達公司冒用伊之名義登記為董事長，後來是稅捐處找伊，伊才知被冒名云云
    。經查，關於上訴人是否明知其擔任大達公司負責人即董事長之情，上訴人於警
    訊時曾自承「（問？（大達）公司之會議紀錄內文件資料簽名是否為你本人之簽
    名）簽名是我簽的沒有錯」、在偵查中自承「（提示大達公司八十八年八月二十
    八日臨時股東會開會通知書上董事長簽名欄之『甲○簽名』）是我簽的」等語，
    並有上開臨時股東會開會通知書附卷可稽，顯見上訴人在上開大達公司臨時股東
    會通知書董事長簽名欄確實親自簽下自己之姓名，應無法諉為不知自己擔任大達
    公司負責人之事實。另關於上訴人是否實際當選並擔任大達公司負責人即董事長
    之情，參諸大達公司之股東戊○○於本院調查時證稱「（問？被告是否係大達公
    司的股東）是，他還當選大達公司的董事長，我們有開會推舉過他擔任董事長，
    被告也曾經代表公司與其他的公司簽約」、「（問？被告是否有同意擔任董事長
    ）有同意」、「當時被告是代表大達公司跟榮美公司簽約」、「被告代表大達與
    耀翔實業股份有限公司親自簽約」等語、股東庚○○在本院調查時證述「被告當
    時就是以大達公司的董事長名義與榮美公司簽約」、「被告當時以董事長身分也
    有出席股東會、後來被告還有印名片表明他是大達公司的董事長」等語、股東乙
    ○○在本院調查時證述「因為我們按被告發明的專利重新組織一個公司，所以我
    們集合一些專門的人才組成公司，並請被告擔任大達公司董事長，而且被告也有
    同意」、「被告當時是以大達公司董事長的名義出去洽談（與其他公司之合作契
    約）」等語、股東辛○○於本院調查時證稱「我還記得後來有一個股東會推選他
    （指上訴人）擔任大達公司的董事長」、以及榮美開發科技股份有限公司負責人
    丙○○於本院調查時證稱「（問？是否曾經與被告簽過契約）有，當時的契約不
    是我跟他簽的，因為當時簽約的時候我不在場，跟被告簽約的人是己○○」等語
    ，更可認上訴人有實際當選大達董事長並以董事長身分執行職務之事實。復查，
    經本院向合作金庫銀行玉成分行調閱帳號九九○五七六之「大達國際股份有限公
    司籌備處」八十八年四月二十六日存款印鑑卡，該印鑑卡上有大達國際股份有限
    公司籌備處負責人即被告「甲○」之簽名，有該印鑑卡影本在卷可稽，而此被告
    「甲○」之簽名，為被告本人的親筆簽名之事實，業據證人即當時辦理開戶印鑑
    核對身分之出納丁○○到庭證述屬實；又證人丁○○並於本院調查時證述「（提
    示合作金庫玉成分行函覆大達公司開戶資料）（問？當時的身分核對員是否是你
    蓋的章）是的」、「當時我在出納有時候會幫忙核對身分證」、「一定是本人帶
    著身分證過來（辦開戶）」以及證人即合作金庫銀行玉成分行之催收協辦員陳志
    和於本院審理時證述「（問？像這種公司籌備處是否也要是籌備處負責人來辦理
    開戶）是的」等語，顯然應是被告親自於八十八年四月二十六日至合作金庫銀行
    玉成分行辦理「大達國際股份有限公司籌備處」及負責人「甲○」之存款開戶印
    鑑卡，被告更難諉為不知自己身為大達公司負責人之事實。最後，參諸證人乙○
    ○提出之大達公司資金使用明細表資料，有記載「甲○新年借資費用」、「甲○
    源欣薪資費用」等項目，亦能顯示被告在大達公司工作領取薪資之事實。綜上所
    述，被告稱伊不在大達公司工作，且遭大達公司冒用姓名擔任董事長等語，與事
    實不符，並不足採。上訴人既明知自己當選為大達公司董事長並實際從事董事長
    職務（且大達公司至九十一年二月一日為止並無改選董事長變更登記，有臺北市
    政府九十一年二月一日府建商字第○九一六二一九一七號函附大達公司登記資料
    再卷可憑），仍向臺北市政府建設局及在警察局製作筆錄時謊稱其姓名遭他人冒
    用登記為大達公司董事長之情，有九十年一月十八日在臺北市政府警察局信義分
    局製作之警訊筆錄在卷可稽，則被告前揭所辯，顯然係推卸責任之詞，尚難採認
    。事證明確，上訴人未指定犯人而向該管公務員誣告犯罪之犯行，應堪認定。則
    原審依刑事訴訟法第四百四十九條第一項前段、第三項、第四百五十四條第二項
    、刑法第一百七十一條第一項、第四十一條第一項前段、罰金罰鍰提高標準條例
    第一條前段、第二條等規定，量處被告拘役三十日，如易科罰金，以（銀元）三
    百元折算一日之刑罰，並無不當。上訴意旨認原判決不當，請求撤銷原判決，不
    能認為有理由，其上訴應予駁回。
據上論斷，應依刑事訴訟法第四百五十五條之一第一項、第三項、第三百六十八條、
第三百七十三條，判決如主文。
本案經檢察官越芳如到庭執行職務。
中      華      民      國    九十二    年      四      月    廿三      日
                                      臺灣臺北地方法院刑事第七庭
                                      審判長法  官  梁耀鑌
                                            法  官  張筱琪
                                            法  官  范智達
右正本證明與原本無異。
本判決不得上訴。
                                            書記官  劉怡君
中      華      民      國    九十二    年      四      月    廿三      日
附錄本案所犯法條全文：
刑法第一百七十一條
未指定犯人，而向該管公務員誣告犯罪者，處一年以下有期徒刑、拘役或三百元以下
罰金。
未指定犯人，而偽造、變造犯罪證據，或使用偽造、變造之犯罪證據，致開始刑事訴
訟程序者，亦同。


司法院資訊處製作；財團法人民間司法改革基金會備份。
